【裁判字號】    98,上重訴,15
【裁判日期】    981124
【裁判案由】    殺人
【裁判全文】
臺灣高等法院高雄分院刑事判決        98年度上重訴字第15號
上  訴  人
即  被  告  甲○○
                    現於臺灣高雄看守所
選任辯護人  李育任律師
上列上訴人因被告殺人案件，不服臺灣屏東地方法院97年度重訴
字第22號中華民國98年6 月10日第一審判決（起訴案號：臺灣屏
東地方法院檢察署97年度偵字第4475號），提起上訴，本院判決
如下：
    主  文
原判決撤銷。
甲○○殺人，處有期徒刑拾伍年，褫奪公權拾年。扣案水果刀壹
把沒收。
    事  實
一、甲○○與丙○○為同居男女朋友，具有家庭暴力防治法第3
    條第2 款家庭成員關係，2 人生有1 女，為使丙○○遠離名
    為林明輝之男子，二人於民國97年6 月22日由台東市遷移居
    於屏東市○○路58號5 樓之1 套房，97年7 月3 日凌晨某時
    在該套房內，二人又因故發生爭執，甲○○對丙○○曾與「
    林明輝」交往無法釋懷，竟興起故意殺害丙○○之犯意，先
    誘不知情之丙○○服用自己所有而含有Zolpidem成份之速效
    安眠藥，使丙○○快速入眠失抵抗能力後，持己所有之水果
    刀1 把朝丙○○之左胸口刺入1 刀，由胸骨及部分第四肋骨
    進入胸腔，穿過心包膜前壁、右心室、心室中膈、左心房、
    心包膜後壁、右下肺葉，割破食道下段及右下肺邊緣至第五
    胸椎體右側止，造成大量出血，至同日21時52分許，甲○○
    始通報119 處理，經119 急救人員到場後丙○○已無生命跡
    象確定死亡，經警報驗後為檢察官查獲上情。
二、案經臺灣屏東地方法院檢察署檢察官指揮屏東縣政府警察局
    屏東分局偵查起訴。
    理  由
壹、程序方面：
    本件公訴人所提出經本院據以認定事實之所有證據方法（包
    含證人之證述與文書證據、物證等證據方法），並無證據證
    明係公務員違背法定程序所取得；又本件公訴人所提出經本
    院據為論斷依據之各項證據方法中，其中證人於警詢中所為
    之陳述，雖係屬審判外之陳述，依刑事訴訟法第159 條第1
    項之規定無證據能力。惟被告及辯護人均未於言詞辯論終結
    前聲明異議，依法應視為同意上開證據方法作為證據，又本
    院經審酌上開言詞陳述作成時之情況，並無顯然之瑕疵，認
    為以上開證據方法作為證據應屬適當，依刑事訴訟法第159
    條之5 第1 項之規定，應認有證據能力。再公訴人所提出經
    本院據以認定事實之各項公務員職務上所製作之文書證據及
    證人於偵查中向檢察官所為之陳述，亦均無顯有不可信情況
    之情形，依刑事訴訟法第159 條之4 第1 款、第159 條之1
    第2 項之規定，亦應認均有證據能力，先予敘明。
貳、實體方面：
一、訊據上訴人即被告甲○○固坦承與死者丙○○為同居男女朋
    友關係，於97年6 月22日由台東市前來屏東市，並租屋同居
    於上開處所及丙○○死亡後有於上開時間報警等情，惟矢口
    否認有何殺人之犯行，辯稱：我有精神疾病，前一天晚上我
    有喝酒，也有吃安眠藥，我不知道發生什麼事云云。
二、經查：
（一）被告與死者為同居男女朋友關係，並生有1 名女兒，業據
      被害人之姑姑乙○○於偵查中陳述明確（相字卷第36頁）
      。二人間具有家庭暴力防治法第3 條第2 款所定之家庭成
      員關係，又被告與死者丙○○於97年6 月22日由台東市前
      來屏東市，並租屋同居於屏東市○○路58號5 樓之1 小套
      房，業據被告自始陳述明確，並有房屋租賃契約書1 紙可
      證（相字卷第7 、43-46 頁）。
（二）被害人丙○○於97年7 月4 日經檢察官督同法醫師初步相
      驗論斷略以：「《一般勘驗》低度僵硬，屍斑見於背部、
      深而明顯、未固定。《局部勘驗》頭面頸部：兩眼瞳孔對
      稱性放大、雙眼熊貓眼、唇挫傷、瘀傷；四肢部：左肩部
      位瘀傷2 處，各3 乘4 以及3 乘5 公分，左胸1 處穿刺傷
      、左右手掌大魚際部位瘀傷；其餘胸腹部、背腰臀部、泌
      尿生殖部及其他部分均無故。」，有臺灣屏東地方法院檢
      察署法醫檢驗書1 份可憑（相字卷第47-51 頁）。嗣並解
      剖屍體取檢體送驗，經法務部法醫研究所解剖鑑定略以：
      「《一》創傷證據: 頭部創傷：兩側上下眼瞼和額部均
      具淤傷及浮腫，左臉頰上半亦具浮腫；上下唇內側皆具淺
      裂傷和黏膜下出血；前額、頂部及左側顳部具大面積頭皮
      下出血。前胸穿刺傷：距頭頂43公分及胸部正中線左側
      2 公分處有壹穿傷剌傷，此傷之皮膚缺口約2 乘0.9 公分
      ，其長軸與胸部正中線約呈70度交角，此穿刺傷經胸骨及
      部分第四肋（軟）骨進入胸腔，復穿過心包膜前壁、右心
      室、心室中膈、左心房及心包膜後壁，又割破食道下段及
      右下肺葉邊緣而止於第五胸椎體右側，右肋膜腔有逾7 百
      毫升積血及血腫，心包膜腔有約30毫升血腫殘留。總括而
      言，此穿刺傷行進方向為前朝後，略向右及向上偏斜。
      四肢創傷：兩肩頂部皆具淤傷，左側較右側嚴重，兩側手
      掌大魚際（拇指球）皆具淤傷，左手背和手腕亦分別有小
      淤傷等情。《二》肉眼觀察: 頭頸部方面有顏面及嘴唇創
      傷、雙耳及鼻無創傷、頸部無創傷或勒痕；胸腹部除左胸
      穿刺傷外，無其他創傷；四肢除前述創傷外，無其他傷；
      背部無創傷。《三》關於毒物化學檢驗: 血液檢驗結果含
      Zolpidem 0.948ug/ml 、Hydrocortisone；未發現酒精成
      份。尿液檢驗結果含酒精57mg/dl 、Zolpidem0.685ug/ml
      Hydrocortisone、Acetaminophen 。綜合以上結果研判:
      遺體經解剖後發現兩側上、下眼瞼均具瘀傷、浮腫，左臉
      頰上半亦具浮腫；上、下唇內側皆具淺裂傷和黏膜下出血
      ，頭皮下於前額、頂部和左顳部皆出血，兩側顳肌內亦具
      出血；右側頸上端具皮下軟組織出血，左前胸有一穿刺傷
      傷及心臟、食道和右下肺葉，右肋膜腔有逾700 毫升積血
      及血腫，心包膜腔內亦血腫，兩肩頂部具瘀傷，兩側手掌
      大魚際亦瘀傷，左手背、手腕均有小瘀傷。而毒物化學檢
      測於血液、尿液均驗得高濃度安眠藥Zolpidem；『研判死
      者應係生前曾服用安眠藥Zolpidem，自行或他人誘食皆有
      可能，經一段時間安眠藥效尚未解除遭攻擊而死；死者死
      亡原因為頭臉手背多處鈍挫傷，胸部穿刺傷合併心肺創傷
      及大量內出血，死亡方式係他殺』，此有卷存法醫研究所
      （97）醫鑑字第0971101151號鑑定報告書、解剖照片在卷
      可證（偵字卷第105-111 頁、相字卷第64-87 頁）。並經
      臺灣屏東地方法院檢察署據以製發相驗屍體證明書在案。
（三）次核被告於警詢、偵查、原審均陳：丙○○平時並無服用
      藥物的習慣，不過在不好睡的情況下，會向我拿安眠藥來
      吃，次數很少。我案發凌晨有去喝酒，回來後吃了5 、6
      顆安眠藥就睡了，醒來時發現丙○○全身冰冷，我腦筋一
      片空白，不知道為何她身上有刀傷。也不知道我手心受傷
      的原因，我睡覺之前頭就昏昏了云云。於本院審訊時初稱
      : 我有殺死被害人，但我有精神疾病，想不起來發生什麼
      狀況，我做夢會聽到被害人的聲音來跟我說當時的情況云
      云（本院卷第57頁），嗣則稱: 我與被害人都有喝酒，吵
      架動手，她拿刀子向我揮舞，我緊張搶過來，之後我不小
      心刺向她，詳細情形我有點模糊，事後很後悔，案發當時
      心理很痛苦，想跟她一起死，就往自己刺了1 刀云云（本
      院卷第100 、109-110 頁），對案發經過情形仍無法陳述
      清楚；然查，本件死者裸身僅以棉被覆蓋，陳屍仰躺於床
      鋪上，棉被、床單、枕頭上均有血跡，牆壁上有血跡噴濺
      之痕跡，浴室地板有2 處滴落型慢速血跡，洗手檯有清洗
      過遺留之血跡，小椅子旁邊地板有擦抹型及滴落型慢速血
      跡，死者雙眼、左肩、右手大拇指球魚際區有瘀血情形，
      與床緊鄰之牆上有塗抹型血跡及中速、高速噴濺血點，可
      能為動脈噴血型態；雙手未有反濺血點，小茶桌與梳妝台
      之擺設未發現打鬥後凌亂跡象，此有屏東縣政府警察局屏
      警鑑字第0970036337號現場勘查報告及現場照片可參（偵
      字卷第82-95 頁）；足認被害人陳屍地點暨所在位置，為
      案發之第一現場，再者，員警到場時案發現場留1 把沾有
      血跡之水果刀（已扣案）及紅色刀鞘，亦有卷存現場照片
      及扣案水果刀可查（偵字卷第29、90-91 頁），參以現場
      照片中刀鞘所顯示之寬度約2 公分及水果刀長度約20公分
      之情形，與前述被害人左胸口之遭穿刺傷之情形吻合。再
      者，死者血液、尿液殘留高濃度安眠藥Zolpidem，其係自
      行食用？被強行餵食？或係不知情之下遭人誘食？均有可
      能；然經本院函查死者丙○○生前就醫紀錄，其並無至精
      神科診所醫院看診之紀錄，即無安眠藥或精神科藥物方面
      之需求，此有中央健保局東區分局98年9 月17日健保東費
      字第0987015518號函暨特約醫事服務機構門、住院就醫紀
      錄明細表在卷可按（本院卷第62-70 頁），被害人並無需
      求安眠藥或精神科之藥物是應可排除被害人係出於己意自
      行食用高濃度安眠藥之可能。又查，死者丙○○經法醫驗
      斷及解剖結果，有關鼻部並無創傷、頸部亦無創傷或勒痕
      ，二側頸動脈均無創傷，舌骨及喉部諸軟骨均無骨折，喉
      頭與氣管均暢通無阻塞，此觀卷附法醫檢驗報告書第3 頁
      、解剖報告書第4 頁內容即知；此應係喉部、頸部均甚無
      掙扎之緣故，是本案要無事證足認被害人係先遭強行餵食
      藥劑，俟昏迷後再予以刺殺。然死者在無需求安眠藥物之
      情形下，其血液、尿液竟檢驗出高濃度安眠藥Zolpidem，
      參酌被告又有因精神疾病至馬偕紀念醫院台東分院看診因
      而得以取得醫生開立之安眠藥Zolpidem，此有台東馬偕醫
      院函覆原審之97年11月28日馬院東醫乙字第0970010536號
      函在卷（原審卷第72-73 頁），綜合上開證據，堪認死者
      丙○○係遭被告誘飲高濃度安眠藥以致意識模糊最後失去
      抵抗能力，在其喪失抵抗能力之情形下，遭被告以扣案之
      水果刀刺入胸部造成胸部刺傷合併心肺創傷及大量出血而
      死亡，死亡之方式應為他殺無訛，上開法醫研究所之鑑定
      意見所認之死亡原因及死亡方式亦與本院參酌現場事證後
      而認定者相同，自堪採信。何況本件案發地點之小套房大
      門、窗均未遭破壞，且亦未發現打鬥後凌亂之情形，且被
      告於警詢時亦自承其與死者進屋後有將房門上鎖，發現死
      者死亡時房內僅被告與死者2 人，房間還是鎖著的等語（
      偵字卷第7 頁），故上開時間內衡情應無他人侵入而犯案
      ，更可證明本件凶殺案應係被告所犯下無疑。
（四）又本件死者所受如上之前胸穿刺傷，衡情須有相當之力量
      始能為之，而死者丙○○之血液、尿液經檢驗後含安眠藥
      物Zolpidem 0.948ug/ml ，亦有上開法醫研究所之鑑定報
      告可證，則以死者於服用安眠藥後未能清醒之情形，實無
      可能係由死者自行拿刀刺入前胸。又上開套房之冰箱門上
      黏貼1 封遺書，內容提及：爸、媽，我和宏達老公要一起
      結束自己的生命，不想再讓你們操心，死後請將我們夫妻
      合葬之語（相字卷第32頁），然被告於本院審理時已坦承
      該遺書係伊借被害人說話之口氣所自行寫下等語（本院卷
      第111 頁），故被害人顯無與被告謀為殉情同死之情形，
      而被告竟將該模擬被害人語氣所寫之遺書黏貼在冰箱門上
      一望即知之地方，其目的顯係為誘導警方使其誤以為被害
      人有意與之同死而以自殺結案；故被害人丙○○顯無持刀
      自裁之可能，足認本件係被告蓄意犯下，殆無疑問。又凡
      故意犯罪，理皆有動機，殺人罪亦不例外，尤應調查明白
      。遍覽全案可考事證，被告與被害人間除情感因素外，查
      並無財務利益糾葛、深仇怨隙或其他足引起殺機之原因。
      而據被告稱：丙○○在生產完畢後向我說因為上網有認識
      一個男子而有外遇的情形等語，堪認被告對於丙○○過往
      曾有背叛被告之事因而顏面受損，基於戀人信任關係之破
      壞以及占有慾之作祟下，不能忍受，因而與被害人發生爭
      執，情緒不穩下終於心生殺機而犯案，應可認定。
（五）再查，本件死者之頭部有創傷，兩肩頂部淤傷、兩側手掌
      大魚際淤傷、左手背和手腕均淤傷，此有上開法醫研究所
      鑑定報告書及解剖照片可證，而本件於警方到場時，被告
      之雙手掌有明顯之瘀腫及左上臂靠近肩部外側有2 、3 條
      長條形紅腫傷痕之情形，亦有現場照片附卷可參（偵字卷
      第31 -34頁），足見死者生前亦曾遭受毆打造成頭、臉、
      手背之鈍挫傷，且因曾有抵抗，故亦造成對方即被告受傷
      ；然而被害人究竟係先被毆打後誤食安眠藥或先在不知情
      下誤食安眠藥而後才被毆打？先後過程如何？因被告就案
      發經過，前後反覆，拒不吐實，而經本院函查法務部法醫
      研究所有關被害人血液、尿液之藥物及其相關作用時間；
      據其函覆:Zolpidem 為速效安眠藥，口服後約20分鐘即開
      始作用，服用者很快即可入眠，死者體內所檢出之Zolpid
      em屬於高濃度，死者生前應是大量服用造成昏迷，此有法
      務部法醫研究所98年10月15日法醫理字第0980004773號函
      在卷可按（本院卷第86頁），以該安眠藥之快速性，於藥
      效發作後可快速入眠之情形以觀，又參酌被害人除左胸部
      穿刺致命傷外之其餘頭臉手背多處傷勢以及被告亦有手掌
      瘀腫及左上臂靠近肩部外側（見偵字卷第33頁之2 張照片
      即明）有2 、3 條長條形紅腫傷之情形，堪認被告毆打被
      害人時，被害人亦有加以反抗，甚至抓傷被告靠近肩部外
      側之左上臂，故始會在被告左上臂靠近肩膀外側處留下數
      條長條形紅腫傷痕。至於2 人發生毆打時係在被害人誤食
      安眠藥之前或之後？本院考量被告之傷勢甚微（被告胸口
      有1 刀傷，據被告自承想與被害人一起死故而自裁），且
      僅分布在手掌、靠近肩膀外側之左上臂，相較於被告身體
      其餘部位，該手掌、左上臂之傷勢極小，有前揭解剖鑑定
      報告足參，如被害人在尚未誤飲安眠藥劑之前即有與被告
      發生鬥毆，則被害人自可大範圍的朝被告身體加以攻擊，
      衡情被告身上之傷勢應非單單僅有手掌以及左上臂如此簡
      單而已。況且如該2 人已發生毆打情事，則被告要誘使被
      害人服下安眠藥，理應更無法達成目的；再者，手掌是用
      於抓舉物品，遇他人以手腳、工具襲擊時，可用以抓住來
      襲之手腳或工具，故被告手掌紅腫，衡情應是防禦被害人
      之反抗，用力或抓或舉而造成，而被告除手掌外，又僅有
      左上臂靠肩膀外側有數條紅腫傷痕，應係被害人被刺殺時
      因感到危及生命之劇烈疼痛而醒來起身，反射動作下抓住
      被告左上臂所招致，而在被害人於被刺劇痛醒來下，因安
      眠藥作用尚在，對此之刺殺必定無法極力抵抗，因而僅在
      被告身上留下極小之傷痕，而被告在面對被害人醒來之下
      ，為抑制被害人之反抗，故對著被害人毆打，始在被害人
      之眼、嘴，兩肩頂部、兩側手掌大魚際以及左手背和手掌
      等上半身處留下淤傷，足可認定被害人係在昏睡狀況下遭
      被告以刀刺左胸部1 刀，因劇痛起身做最後之反抗，在被
      告身上留下傷痕後，仍遭被告抑制其反抗，最後一刀斃命
      ，應可認定。本案再參酌屏東縣警察局現場勘驗報告，以
      現場血跡噴濺重建，觀察牆上多處噴濺血跡，噴濺方向多
      為左上往右下噴濺，檢視血跡重建線條交會處，死者遭水
      果刀刺入時身體姿勢可能坐於床上（偵字卷第84頁），此
      與本院認定被害人係昏睡中遭刺固有不同，然被害人因劇
      痛曾反抗並抓傷被告之左上臂，則其要抓傷被告左上臂衡
      情亦應起身或半臥或坐於床上始能搆到，故該警察局現場
      血跡重建之勘驗報告以血跡噴濺之方向、高度而認定死者
      有坐於床上，實亦與本院認定被害人遭刺之時曾有起身反
      抗或坐或半臥而非躺於床上，此部份之認定並無差異，併
      此說明。
（六）又查，Zolpidem列於毒品危害防制條例第2 條附表四第65
      項，屬於第四級毒品，被告固有將上開第四級毒品佐沛眠
      （Zolpidem）摻入飲食或飲水後，讓不知情之被害人丙○
      ○服用，然查，被告就醫之馬偕紀念醫院台東分院精神內
      科醫師係開立佐沛眠（Zolpidem）藥物為被告醫療其精神
      方面之疾病或干擾，有馬偕紀念醫院台東分院97年11月28
      日馬院東醫乙字第0970010536號函暨醫師開立之處方簽在
      卷可按（原審卷第72-73 頁），並無證據證明該診察醫生
      有告知被告上開藥物係屬毒品，而被告自承有精神疾病、
      失眠等情，且有服用上開醫生開立之藥物，則其應有認知
      服用上開佐沛眠Zolpidem藥物後會使人可以快速安眠鎮靜
      ，是被告利用上開藥品之藥效而遂行本案犯行，應可理解
      ，然尚難據此認定被告已知悉上開藥品係屬於第四級毒品
      ，本院爰不認定被告涉有毒品危害防制條例第6 條第4 項
      以欺瞞之方法使人施用第四級毒品之罪。
（七）又被害人丙○○之死亡既係因被告持水果刀刺殺所造成，
      二者之間自具有相當因果關係。再水果刀為質地尖硬之銳
      器，若持以砍殺人體要害，足以致人於死，此為眾所周知
      之常識，被告直刺被害人左胸心臟部位，取人性命殺意甚
      堅，其故意戕害被害人生命，自堪認定，行為時具有殺人
      之犯意無疑，被告雖曾經馬偕紀念醫院台東分院鑑定為精
      神分裂症，領有身心殘障手冊、重大傷病免自行部分負擔
      證明卡，有效期間自94年12月28日至永久（相字卷第88頁
      、偵字卷第69頁），故主張其患有精神分裂病，案發時不
      知在做什麼云云；查本件被告雖罹患有精神分裂症（相字
      卷第88頁），但被告利用誘使死者服用上開安眠藥達昏迷
      無法反抗及呼救之情形下，持刀將死者刺死，再依據上開
      屏東縣政府警察局所現場勘查報告第陸點勘察情形之第二
      小點所載浴室洗手台有清洗、擦抹血跡，參酌被告刻意將
      模擬被害人語氣之遺書貼在冰箱門上企圖誤導辦案方向，
      其在行為後仍能冷靜圖謀湮滅罪証，在在顯見其在實施本
      案犯行之前後，應無因上開精神疾病，致不能辨識其行為
      違法或欠缺依其辨識而行為之能力，亦無雖可辨識其行為
      違法而其辨識能力較一般人減低，且減低程度已達於顯著
      之情形。經原審送請屏東縣屏安醫院鑑定，亦認為案發當
      時被告應無因上開精神疾病，致不能辨識其行為違法或欠
      缺依其辨識而行為之能力，亦無顯著減低之情形，此有屏
      安醫院97年11月13日屏安醫字第0970327 號函附精神鑑定
      報告附卷可參（原審卷第52-56 頁），與本院持相同看法
      ，應可採信。是被告犯案時之思考判斷合乎人情之常，判
      斷力並未異於或低於常人，被告前揭所辯，均非足採，本
      案事證明確，被告犯行堪以認定。
三、論罪科刑與改判:
(1)、核被告與被害人係同居關係，二人間具有家庭暴力防治法第
    3 條第2 款所定之家庭成員關係，被告所為係犯刑法第271
    條第1 項之殺人罪。原審以被告殺人事證明確，予以論罪科
    刑，固非無見，惟原審未查明被告犯案手法係先誘使被害人
    服用安眠藥阻止被害人之抵抗與呼救，使其易於下手，其事
    實認定即有疏失；被告上訴以其有精神疾病，無心犯下殺人
    案，而指摘原判決為不當，雖無理由，但原判決既有上述可
    議之處，自屬無可維持，應予以撤銷改判。
(2)、又刑之量定固為實體法上賦予法院得為自由裁量之事項，但
    此項職權之行使，並非得恣意為之，仍應受比例原則、平等
    原則及罪刑相當原則之支配，審酌刑法第57條所列各款應注
    意之事項及一切情狀為之，使輕重得宜，罰當其罪，以符合
    法律授權之目的，此即所謂自由裁量權之內部界限。本件被
    告僅受有小學肄業之教育程度，有調查筆錄受詢問人資料欄
    可稽，前因施用毒品案件經臺灣台東地方法院判決判處有期
    徒刑5 月確定，於92年4 月22日易科罰金執行完畢（不構成
    累犯），有卷存臺灣高等法院被告前案紀錄表可證，素行尚
    非良好，然被告與死者為同居男女朋友關係，並生有一女，
    僅因個人懷疑死者不貞，難過情關，而剝奪被害人寶貴之生
    命，更致2 人所生之幼女頓失依靠，將來成長過程恐備極艱
    辛，迄今仍未與死者家屬達成和解，自應受相當之刑事非難
    ，而現今刑罰個別處遇制度非祇在滿足以往「以牙還牙」之
    應報觀念，尤重在其「教育」之功能，立法者既未將殺人罪
    之法定刑定為唯一死刑，而將無期徒刑及十年以上有期徒刑
    列為選科之刑罰，其目的即在賦予審判者能就個案情狀，審
    慎酌定，姑惟念其罹有精神分裂症，自身亦屬受苦，及其犯
    罪動機、目的、手段等一切情狀，量處如主文第2 項所示之
    刑，又被告犯殺人罪，剝奪被害人無可回復之寶貴生命，依
    此犯罪性質，有褫奪公權之必要，爰依刑法第37條第2 項、
    第3 項規定，併宣告褫奪公權10年。以示懲戒。至於扣案之
    水果刀1 把，為被告所有，供犯案用，應為沒收之諭知。
據上論斷，依刑事訴訟法第369 條第1 項前段、第364 條、第29
9 條第1 項前段，刑法第271 條第1 項、第37條第2 項、第3 項
、第38條第1 項第2 款，判決如主文。
本案經檢察官鄭銘謙到庭執行職務。
中    華    民    國    98    年    11    月    24    日
              刑事第六庭    審判長法  官  王憲義
                                  法  官  邱永貴
                                  法  官  簡志瑩
以上正本證明與原本無異。
如不服本判決應於收受本判決後10日內向本院提出上訴書狀，其
未敘述上訴理由者，並得於提起上訴後10日內向本院補提理由書
狀（均須按他造當事人之人數附繕本）「切勿逕送上級法院」。
中    華    民    國    98    年    11    月    24    日
                                  書記官  吳新貞
附錄本件論罪科刑之法條：
中華民國刑法第271條第1 項
殺人者，處死刑、無期徒刑或 10 年以上有期徒刑。


司法院資訊處製作；財團法人民間司法改革基金會備份。
